【裁判字號】    98,交聲,3743
【裁判日期】    981211
【裁判案由】    違反道路交通管理處罰條例聲明異議
【裁判全文】
臺灣臺北地方法院交通事件裁定        98年度交聲字第3743號
原處分機關  臺北市交通事件裁決所
異  議  人
即受處分人  甲○○
上列異議人即受處分人因違反道路交通管理處罰條例案件，對於
臺北市交通事件裁決所中華民國98年9月17日所為之處分（原處
分案號：北市裁罰字第裁22－ZIQ018441號）聲明異議，本院裁
定如下：
    主  文
異議駁回。
    理  由
一、按汽車行駛於應繳費之公路、橋樑、隧道或輪渡，不依規定
    繳費者，處汽車所有人或駕駛人新臺幣（下同）3,000 元以
    上6,000元以下罰鍰，並追繳欠費，道路交通管理處罰條例
    第27條第1項定有明文。又車輛不依規定繳納通行費，營運
    單位之自動收費系統應將該用路人車輛之車種、牌照號碼、
    通行時間、地點、行駛方向等予以記錄並照相或錄影存記；
    營運單位應依本局（指國道高速公路局）查明之車籍資料，
    製發「補繳通行費及作業處理費通知單」，追繳通行費並加
    收作業處理費用；用路人應依「補繳通行費及作業處理費通
    知單」所列金額及繳費期限完成補繳，逾補繳期限截止日未
    繳納者，依法舉發。交通部臺灣區○道○○○路局電子收費
    申裝及欠費追繳作業注意事項第13條第1項、第2項前段、第
    17條分別定有明文，是如汽車駕駛人有汽車行駛於應繳費之
    公路、橋樑、隧道或輪渡，不依規定繳費之違規行為經舉發
    機關舉發，並於舉發通知單上所載之應到案期限內到案聽候
    裁決或提出申訴，經主管機關調查後仍認定前揭違規行為屬
    實者，依違反道路交通管理事件統一裁罰基準及處理細則（
    下稱處理細則）第41條及違反道路交通管理事件統一裁罰基
    準表（下稱裁罰基準表）之規定，應對該汽車駕駛人處
    3,000元之罰鍰。次按處理違反道路交通管理事件，有關文
    書送達之程序，依行政程序法送達之規定，違反道路交通管
    理事件統一裁罰基準及處理細則第5條定有明文。而行政程
    序法中對於文書送達，於應受送達人之住居所、事務所或營
    業所為之。但在行政機關辦公處所或他處會晤應受送達人時
    ，得於會晤處所為之；於應送達處所不獲會晤應受送達人時
    ，得將文書付與有辨別事理能力之同居人、受僱人或應送達
    處所之接收郵件人員；又送達不能依前2條規定為之者，得
    將文書寄存送達地之地方自治或警察機關，並作送達通知書
    2份，1份黏貼於應受送達人住居所、事務所、營業所或其就
    業處所門首，另1份交由鄰居轉交或置於該送達處所信箱或
    其他適當位置，以為送達。前項情形，由郵政機關為送達者
    ，得將文書寄存於送達地之郵政機關。寄存機關自收受寄存
    文書之日起，應保存3個月，行政程序法第72條第1項、第73
    條第1項、第74條分別定有明文。
二、原處分意旨略以：異議人即受處分人甲○○於98年5月17日
    14時59分駕駛其所有之車牌號碼X7-5641號自用一般小客貨
    車，行經國道5號高速公路頭城收費站南下第8車道之電子收
    費車道時，因有汽車行駛於應繳費之公路不依規定繳費之違
    規行為，經營運單位（遠通電收股份有限公司）通知受處分
    人補繳，但受處分人仍未依期限補繳，乃經原舉發機關臺灣
    區○道○○○路局暨國道公路警察局第九警察隊頭城分隊，
    依道路交通管理處罰條例第27條第1項規定逕行掣單舉發【
    原舉發通知單違規事實係載「汽車行駛於應繳費之公路不依
    規定繳費（未申裝戶行駛電子收費車道）（98年05月17日14
    時59分過違規地點，經通知補繳，繳費期限98年07月10日止
    未補繳。）」】嗣受處分人於舉發通知單所載到案日期前到
    案提出申訴，經原處分機關臺北市交通事件裁決所調查結果
    ，仍認受處分人違規行為明確，乃依道路交通管理處罰條例
    第27條第1項、處理細則第41條、第43條、第44條及第67 條
    之規定，於98年9月17日以北市裁罰字第裁22-ZIQ018441號
    裁決書裁罰受處分人罰鍰3,000元，異議人於同日收受處分
    書後，於法定期間內具狀聲明異議。
三、異議人聲明異議意旨略以：伊並非不補繳通行費，只是補費
    通知單之寄存送達未依規定，致其未收到補繳通知單，請求
    從輕處罰云云。
四、經查：
    (一)本件違規行為之舉發通知單，係送達至異議人所有之車牌
      號碼X7-5641號自用一般小客貨車籍地址即臺北市○○區
      ○○里○○街55巷15號5樓，並為異議人所收受，異議人
      隨於舉發通知單所載之應到案日期（98年9月11日前）前
      之98年8月25日向原處分機關為意見之陳述，有異議人98
      年11月30日於本院接受訊問之訊問筆錄在卷可參，及卷附
      之原處分機關移送書附件之異議人於陳述意見時所提供之
      內政部警政署國道公路警察局舉發違反道路交通管理事件
      通知單（公警局交字第ZIQ018441號）、臺北市交通事件
      裁決所交通違規案件陳述書等影本可查，足證異議人所有
      車牌號碼X7-5641號自用一般小客貨車所登記之車籍地址
      並無不能送達或有其他應改送他址之情事無疑。
    (二)本件異議人因為非申裝戶（未申裝車上設備單元OBU（On
      Board Unit））而於前述時間行經國道5號高速公路頭城
      收費站行駛電子收費車道（南向第8車道），嗣由營運單
      位即遠通電收股份有限公司於98年6月22日寄發補繳通行
      費及作業處理費通知單（下稱補費通知單）至異議人所有
      車牌號碼X7-564 1號自用一般小客貨車之車籍地址即臺北
      市○○區○○里○○街55巷15號5樓，並因於前址未獲會
      晤本人（即異議人）亦無受領文書之同居人、受雇人或應
      送達處所之接受郵件人員，乃將該補費通知單寄存送達於
      東園郵局，並作送達通知書2份，1份黏貼於應受送達人（
      即異議人）門首，另1份置於受送達處所信箱或適當位置
      ，而於98年6月25日上午10點30分完成寄存送達之程序，
      有卷附遠通電收股份有限公司98年10月21日總發字第
      09801076號函及其附件補費通知單與送達證書影本可稽，
      且本件補費通知之應送達處所並無不能送達或有其他應改
      送他址之情，業如前述，是認上開補費通知單已依前揭行
      政程序法規定辦理而合法送達。異議人未依上開補費通知
      單所示期限於98年7月10日前完成補繳通行費之手續，原
      舉發機關臺灣區○道○○○路局暨國道公路警察局第九警
      察隊頭城分隊，依道路交通管理處罰條例第27條第1項規
      定逕行掣單舉發，自屬有據，原處分機關據以裁罰，亦屬
      合法，異議人執上開辯解之詞請求從輕裁罰，自無所據，
      且原處分機關所裁罰之金額，已為道路交通管理處罰條例
      第27條第1項所規定罰鍰金額之最低額，自亦無法再為更
      輕之裁罰，併此敘明。
五、綜上所述，本件異議人確有汽車行駛於應繳費之公路不依規
    定繳費之違規行為，且已於應到案日期前到案提出申訴，從
    而原處分機關依道路交通管理處罰條例第27條第1項，處理
    細則第41條、第43條、第44條、67條及裁罰基準表之規定，
    裁處異議人罰緩3,000元，核無違誤。本件異議人之異議為
    無理由，自應裁定將其異議駁回。
六、據上論斷，應依道路交通案件處理辦法第19條，裁定如主文
    。
中    華    民    國    98    年    12    月    11    日
                          交通法庭法  官  黃桂興
以上正本證明與原本無異。
如不服本裁定，應於裁定送達後5日內向本院提出抗告狀。
                                  書記官  陳品潔
中    華    民    國    98    年    12    月    11    日

司法院資訊處製作；財團法人民間司法改革基金會備份。
